【裁判字號】    99,易,1305
【裁判日期】    990609
【裁判案由】    妨害名譽
【裁判全文】
臺灣臺北地方法院刑事判決              99年度易字第1305號
公  訴  人  臺灣臺北地方法院檢察署檢察官
被      告  甲○○
上列被告因妨害名譽等案件，經檢察官提起公訴（99年度偵字第
4941號），本院判決如下：
    主  文
甲○○所犯公然侮辱罪二罪，各處拘役拾日，如易科罰金，均以
新臺幣壹仟元折算壹日。應執行拘役拾伍日，如易科罰金，以新
臺幣壹仟元折算壹日。
甲○○被訴恐嚇危害安全部分無罪。
    事  實
一、甲○○與丁○○係鄰居關係，因甲○○飼養鴿子所產生之鴿
    糞常落在丁○○位於臺北市○○區○○路2 段155號4樓屋頂
    上，雙方常有爭執，詎甲○○基於公然侮辱之犯意，先於民
    國98年10月24日下午5 時40分，在其位於臺北市○○區○○
    路2 段149號4樓住處頂樓，公然以「幹你娘」等語辱罵丁○○，足以貶損丁○○之名譽；復於99年1 月26日上午11時許
    ，又在上址，公然以「不要臉，愛錢，155號4樓」等語，辱
    罵丁○○，再次貶損丁○○之名譽，乃向警提出告訴而悉上
    情。
二、案經丁○○訴由臺北市政府警察局文山第二分局報告臺灣臺
    北地方法院檢察署檢察官偵查起訴。
    理  由
壹、程序部分：
    證人丁○○於警詢時之陳述，雖屬被告以外之人於審判外之
    陳述，依刑事訴訟法第159條第1項規定原無證據能力，又證
    人丙○○、乙○○於偵查中經具結之證言，雖已有證據能力
    ，卻未經被告詰問；惟因丁○○、丙○○、乙○○於本院審
    理時，已經以證人之身分傳喚到庭，且經具結並為檢、被告
    雙方行交互詰問，對被告憲法保障訴訟權中之防禦權內之反
    對詰問權業盡保護，本院調查證據之程式已經完備，應認具
    有證據能力且足為本院認定事實之證據資料，本院自得斟酌
    證人丁○○、丙○○、乙○○各於警詢時、偵查中及本院審
    理時之證言，通盤判斷之。
貳、公然侮辱有罪部分：
一、上開公然侮辱事實業據被告甲○○於本院審理時坦承不諱，
    並有告訴人丁○○、證人丙○○、乙○○之證言足稽，核與
    被告自白相符。本案事證明確，被告犯行已堪認定，應依法
    論科。
二、核被告所為，係犯刑法第309條第1 項之公然侮辱罪2罪；而
    被告所犯2 罪彼此間，犯意個別、行為互異，應依數罪併罰
    分論各處罪刑後，再定其應執行之刑。爰審酌被告已坦承犯
    行，犯後態度尚佳，兼之本案所犯侵害法益及所造成告訴人
    損害仍屬輕微等一切情狀，分別量處拘役10日，再定其應執
    行之刑為拘役15日，並於定刑前、後依刑法第41條規定諭知
    均得易科罰金併其折算標準。
參、恐嚇危害安全無罪部分：
一、公訴意旨略以：被告甲○○於98年10月24日下午7、8時許，
    與告訴人丁○○至興隆派出所，協談有關被告所飼養鴿子產
    生之鴿糞對告訴人住宅屋頂之影響、以及被告同日公然侮辱
    告訴人所造成損害相關事宜，於協商完畢後，雙方走出興隆
    派出所之際，被告以「我家2 樓陳先生的大兒子跟我吵架，
    我要找黑道對付他」等語影射，以此恐嚇告訴人，致告訴人
    心生畏懼，因認被告亦涉有刑法第305 條之恐嚇危害安全罪
    嫌等語。
二、按犯罪事實應依證據認定之，無證據不得推定其犯罪事實；
    而不能證明被告犯罪者，應諭知無罪之判決，刑事訴訟法第
    154條第2項、第301條第1項分別定有明文。又事實之認定，
    應憑證據，如未能發現相當證據，或證據不足以證明犯罪事
    實，自不能以推測或擬制之方法，為裁判基礎；且認定犯罪
    事實所憑之證據，雖不以直接證據為限，間接證據亦包括在
    內，然而無論直接或間接證據，其為訴訟上之證明，須於通
    常一般人均不致有所懷疑，而得確信其為真實之程度者，始
    得據為有罪之認定。倘其證明尚未達到此一程度，而有合理
    懷疑之存在致無從使事實審法院獲得有罪之確信時，即應由
    法院為諭知被告無罪之判決，最高法院40年台上字第86號、
    76年台上字第4986號判例意旨均同此見解。
三、本件被告坦承確有於98年10月24日下午7、8時許，與告訴人
    至興隆派出所協商之事實，此且有證人丁○○、丙○○、乙○○等之證言可稽；惟爭執並未對告訴人說出「我家2 樓陳
    先生的大兒子跟我吵架，我要找黑道對付他」等語影射，藉
    此恐嚇告訴人。檢察官則以：證人丁○○、丙○○、乙○○
    之證言等證據，認被告確有對告訴人恐嚇之事實，而應論以
    恐嚇危害安全罪。
四、經查：
(一)告訴人即證人丁○○、證人丙○○雖指述，被告曾於98年10
    月24日下午7、8時許，於步出派出所之際，對告訴人說出「
    我家2 樓陳先生的大兒子跟我吵架，我要找黑道對付他」等
    語；惟告訴人係以被告犯罪為目的，其陳述之內容本即不利
    於被告，證人丙○○係告訴人之配偶，其陳述之憑信性本即
    較為薄弱，必須參酌其他證據，藉以證明被告確有恐嚇之犯
    行，或者輔助證明告訴人指述之真實性。則單憑告訴人及其
    配偶上揭指述，本院尚無法據此即形成被告確有恐嚇告訴人
    事實之確信。
(二)證人乙○○雖證稱其自到達協調會場即興隆派出所，至離去
    為止，並未聽到被告有何恐嚇告訴人之言語（本院卷第20頁
    背面）；而其騎車離去之際曾瞥見被告與告訴人前後穿越馬
    路(本院卷第21頁)。則被告有無可能在證人乙○○所稱，瞥
    見被告與告訴人前後穿越馬路當時出言恐嚇告訴人？本應為
    判斷被告是否犯罪之主要論點所在；且當時亦係證人乙○○
    無法聽見被告發言內容之際，符合證人乙○○所稱未聽到被
    告有何恐嚇告訴人之言語之證述。
(三)惟觀諸告訴人即證人丁○○、證人丙○○對於被告出言恐嚇
    告訴人之具體證述「我與我先生丙○○從興隆派出所走出來
    ，出來的時候，被告牽著腳踏車走到我旁邊，跟我說我與 2
    樓陳先生的大兒子吵架，我要找黑道對付他，我也不知道這
    件事情，為什麼被告要告訴我這些事情。我就嚇一跳，後來
    我就叫我先生停下來，不要繼續走，不要和被告一起走。之
    後被告就騎腳踏車離開」(本院卷第21頁背面、第22頁背面)
    ，反觀該2證人其他情節模糊、不復記憶之描述「(問：你在
    興隆派出所協調現場，準備離去起身到派出所門口，這段時
    間發生什麼事情？) 我都沒有跟任何人講話，和我先生就直
    接離開。(問：你起身的時候，里長、被告在做什麼？)我沒
    有注意看。（問：你從派出所門口，下樓梯時有無看到里長
    ？)我沒有注意，不知道是否他有出來。(問：下樓梯時，里
    長是否走在你前面？)我沒有注意。(問：下樓梯時，有無人
    走在你前面？)我沒有注意。(問：下樓梯時，被告在那裡？
    )我不知道」(本院卷第22頁、第23頁) 等語，再對照證人乙○○清楚而微之證稱「（問：98年10月24日你所參與被告與
    丁○○糾紛調解，是在興隆派出所的什麼地方？) 就值班台
    的後面，警察辦公的地方。（問：當天調解不成，大家陸續
    站起離去時，你是否還記得被告與告訴人丁○○有無靠近？
    )應該大家差不多都起立了，員警請我簽字，我是第1個簽字
    的，但被告一直在與告訴人爭執鴿舍的改變位置，我也一直
    在勸他們不要在爭執，我是希望勸大家和解，大家就一直走
    ，一直講到門口，我記得我應該是第1 個到門口，然後到門
    口之後，必須先下5、6階的樓梯才到人行道，但我在下樓梯
    的時候，餘光有看到被告與告訴人陸續下樓梯。我就騎摩托
    車離去。（問：照你所述，你下樓梯的時候，眼睛的餘光，
    有看到被告、告訴人陸續下樓梯，以你和他們的距離，他們
    講話，你有可能聽不到嗎？)就那段距離可能聽的到」(本院
    卷第21頁) 等語。則證人丁○○、丙○○就98年10月24日於
    興隆派出所，其他情節均已無法具體回答，卻仍得具體證稱
    被告出言恐嚇，似無法盡信。
(四)何況，證人丁○○因：被告於98年10月24日對其公然侮辱
    ，向興隆派出所員警反應(偵卷第23頁)，而與被告、里長等
    人在興隆派出所調解；99年1月4日以書面向臺北市政府環
    境保護局檢舉被告飼養鴿子之鴿糞造成環境污染（偵卷第19
    頁)，且向興隆派出所提出報告書(偵卷第21頁)；99年1月
    23日以書面向行政院環境保護署毒管處陳情被告飼養鴿子之
    鴿糞造成環境污染（偵卷第16頁)；被告又於99年1月26日
    對其公然侮辱，向興隆派出所員警提出本件公然侮辱告訴。
    舉凡被告侮辱證人丁○○、飼養鴿子之鴿糞造成環境污染，
    證人丁○○均立即向相關機關反映；而證人丁○○更證稱「
    （問：當你聽到被告講那些話的時候，你心理感覺？) 我心
    想被告會不會以同樣的手法對付我，我嚇到好幾天睡不著」
    （本院卷第23頁背面) 等語，如被告確有於98年10月24日當
    晚出言恐嚇證人丁○○，並造成證人丁○○數夜難眠；以證
    人丁○○上揭睚眥必報、有效率地向有關機關提出法律行動
    觀之，卻反常未於98年10月24日發生較侮辱更為嚴重之恐嚇
    事件數日內提出告訴、99年1 月26日提出本件公然侮辱告訴
    後制作警詢筆錄時(偵卷第7-9頁) 提出恐嚇告訴，直至偵查
    中之99年3月9日始具狀提出恐嚇告訴(偵卷第38頁)，更令本
    院合理懷疑被告是否確於98年10月24日出言恐嚇證人丁○○
    。
五、綜上所述，本院既無法確信被告具有起訴書所指，於98年10
    月24日下午7、8時許，對告訴人說出「我家2 樓陳先生的大
    兒子跟我吵架，我要找黑道對付他」等語恐嚇告訴人之犯行
    ，而仍有合理懷疑，即與刑法第305 條之恐嚇危害安全罪之
    要件不符，就此部分自難逕以該罪相繩。此外，復查無其他
    積極證據足資認定被告有何恐嚇罪行可言。既不能證明被告
    犯罪，即應為無罪判決之諭知。
據上論斷，應依刑事訴訟法第299條第1項前段、第301條第1項，
刑法第309條第1項、刑法第41條第1項前段、第51條第6款、刑法
施行法第1條之1，判決如主文。
本案經檢察官林冠佑到庭執行職務。
中    華    民    國    99    年    6     月    9     日
                  刑事第四庭    法  官  呂政燁
以上正本證明與原本無異。
如不服本判決應於收受送達後10日內向本院提出上訴書狀，並應
敘述具體理由；其未敘述上訴理由者，應於上訴期間屆滿後20日
內向本院補提理由書（均須按他造當事人之人數附繕）「切勿逕
送上級法院」。
                                書記官  呂欣穎
中    華    民    國    99    年    6     月    9     日
附錄本案所犯法條全文：
中華民國刑法第309條（公然侮辱罪）
公然侮辱人者，處拘役或3百元以下罰金。
以強暴犯前項之罪者，處1年以下有期徒刑、拘役或5百元以下罰
金。

司法院資訊處製作；財團法人民間司法改革基金會備份。
